【裁判字號】    98,易,487
【裁判日期】    980527
【裁判案由】    恐嚇取財
【裁判全文】
臺灣臺南地方法院刑事判決               98年度易字第487號
公  訴  人  臺灣臺南地方法院檢察署檢察官
被      告  甲○○
                    現於臺灣高雄戒治所戒治中
上列被告因恐嚇取財案件，經檢察官提起公訴（98年度偵字第19
82號），本院判決如下：
    主  文
甲○○犯恐嚇危害安全罪，累犯，處有期徒刑陸月，如易科罰金
，以新臺幣壹仟元折算壹日。
    事  實
一、甲○○於民國86年間，因違反肅清煙毒條例等案件，為本院
    判處徒刑，並於93年7月26日縮刑期滿執行完畢，仍不知悛
    悔。復因先前其所有之車號8468-UK號自小客車，與人發生
    擦撞，致保險桿等處毀損，而委託不詳姓名綽號小胖之不知
    情男子，於民國97年5月15日前往乙○○所經營之畯誠烤漆
    廠 (以下簡稱畯誠廠)更換保險桿及烤漆等，然在修復後甲○○上開車輛又與他人之腳踏車發生撞擊，致保險桿再度凹
    陷，甲○○因此基於恐嚇危害安全之確定故意及不確定故意
    ，於97年5月29日上午9時許，攜帶不詳廠牌之手槍，及不詳
    數量之子彈（未扣案，無法確認是否屬於槍砲彈藥刀械管制
    條例所規定具有殺傷力之槍枝、子彈，故此部分並未經檢察
    官起訴），置於其隨身所攜帶之背包中，與不知情之綽號「
    小胖」之成年男子，一同前往上開乙○○所經營之畯誠廠，
    要求乙○○提供販賣該保險桿之廠商住址，以便其前往理論
    ，然因甲○○之口氣不佳，乙○○耽心會發生事情，故主動
    帶其一同前往丙○○所經營，位於臺南縣仁德鄉○○路249
    號之國興汽車材料行 (以下簡稱國興行)。然因丙○○以保
    險桿並非其所製造且應由撞擊甲○○車輛之腳踏車駕駛人負
    責賠償為由不同意，甲○○竟基於恐嚇王庭肇生命之確定故
    意及基於恐嚇乙○○生命之不確定故意，取出其所攜帶之槍
    枝，抵住丙○○之左側頭部太陽穴，復於背包中取出子彈一
    顆展示於丙○○眼前，並問丙○○：你知道這是什麼東西嗎
    ？致使丙○○及旁觀之乙○○2人心生畏懼，致生危害於渠
    等生命安全。丙○○因而同意賠償更換新保險桿及烤漆，此
    時甲○○始收回槍枝。嗣於2、3日後，丙○○調得新保險桿
    ，並交由乙○○將該保險桿烤漆後換裝於甲○○前開車輛上
    ，更換新保險桿及烤漆之費用共約新台幣（下同）6000元則
    由乙○○、許肇庭2人平均分攤。
二、案經臺南市警察局第六分局訴請臺灣臺南地方法院檢察署檢
    察官偵查起訴。
    理  由
一、訊據被告甲○○對於上揭其所有小客車與他人車輛發生肇事
    ，委託該名綽號「小胖」之人前往被害人乙○○所經營之畯
    誠廠更換保險桿及烤漆後，又為他人腳踏車撞擊導致保險桿
    凹陷，因此於上揭時間與不知情之小胖一同前往乙○○、許
    肇庭處理論，且理論時口氣不佳，嗣後丙○○予以更換新保
    險桿，所需費用6000元，由乙○○、丙○○2人平均分攤乙
    節並不否認。此部分事實且有被害人乙○○、許肇庭2人於
    警詢、檢察官偵查中之證言及國興行送貨單1紙附卷可證，
    此部分事實當可認定。
二、惟被告矢口否認有恐嚇危害安全犯行，辯稱：我只是口氣態
    度比較不好而已，沒有恐嚇，也沒有拿槍和子彈；我當時還
    有上次的修車費用沒有給乙○○，金額超過保險桿的價格，
    我只要不給保險桿的錢就好了，沒有必要恐嚇云云。
  (一)經查：證人即被害人乙○○於警詢中證稱：當甲○○要求丙○○賠償時非常無理，讓丙○○無法接受，突然甲○○亮槍
    抵住丙○○頭部太陽穴，我也嚇一跳等語 (見警卷第17頁)
    ；於檢察官偵查中經具結後證稱：因為丙○○與被告談不合
    ，有爭執被告才亮槍，該槍有滑套是金屬的，我當時會害怕
    等語 (見98年度偵字第1982號卷，以下稱偵卷，第13頁)。
    證人即被害人丙○○於警詢中證稱：甲○○到我店裏告訴我
    說保險桿遭腳踏車一撞就壞了，然後就亮槍抵住我的頭部太
    陽穴，問我要怎樣處理？我就說保險桿自己認賠就好了等語
    ( 見警卷第11頁)；於檢察官偵查中經具結後證稱：被告一
    直強調品質為什麼那麼不好，他拿一枝槍抵住我的太陽穴又
    從背包裏拿出子彈給我看，並問我說你知道這是什麼東西嗎
    ？我當時會害怕等語 (見偵卷第13頁)。已證述被告於國興
    行內持槍恐嚇之犯行，核其2人供述一致互核相符，並無矛
    盾，且其2人於事發前與被告間並無怨隙，自無故意攀誣被
    告之理，渠等之指訴當可採信。
  (二)次查：證人乙○○、丙○○於本院審理中經隔離詢問結果，
    證人乙○○證稱：「被告起先口氣不好，談沒有交集，我轉
    頭看到被告拿槍抵住丙○○頭部太陽穴。」、「手槍是被告
    隨身拿的，我沒有跟被告一起進去249號之國興行，只在門
    口。」、「起先丙○○到門口來，後來他們就講到裡面去。
    」、「丙○○說我只是販賣商，不是製造商，車是你跟人發
    生車禍，怎麼來找我。」、「被告從何處拿出槍來，我不知
    道，我轉頭看到被告以槍抵住丙○○頭部太陽穴。」、「當
    時我人在外面，他們在裡面講，但我可以看到他們。」、「
    當時小胖有在場，小胖沒有說什麼」、「槍枝整枝連槍管都
    是黑色，有槍機、有滑套型的，被告右手持槍，槍的握柄有
    超過被告一個小指頭寬度。」、「他是抵住丙○○的左側太
    陽穴。」、「被告左手拿1個子彈，我不知道槍枝裡面有沒
    有彈匣，我沒有看見被告有無拉槍機。」等語 (見本院審理
    筆錄第7- 13頁)。又證人丙○○證稱：「當天被告、乙○○
    及1個長的胖胖的人到我店裏。」、「我說我負責賣東西，
    我不負責製造，若他的車被腳踏車撞，應該要腳踏車賠。」
    、「當時乙○○有在場，沒有說什麼，被告朋友胖胖的，好
    像也沒有說話。」、「後來因為電話進來，我進去接電話。
    我是面對大門，後來被告走進來，被告朋友也走進來，乙○○在門口。」、「被告靠近我，被告就從側背黑色的背包拿
    出手槍，指向我左邊太陽穴。」、「被告是右手拿槍，左手
    從背包裏拿子彈給我看，可能彈匣沒有上膛，子彈是他秀給
    我看之後，掉在地上又撿起來，我當時會害怕」、「槍枝顏
    色全部黑色，彈匣也是黑的，因為要離開時被告要將子彈放
    入彈匣，我有看到。」、「我沒有看到被告拉槍機，也沒有
    聽到拉槍機的聲音。」等語 (見本院審理筆錄第17-22頁)。
    證人等對於被告取出槍彈之原因、取槍之時機；取槍時證人
    乙○○、丙○○之所在位置；小胖在場是否說話；槍枝顏色
    ；槍枝抵住證人丙○○之頭部位置；被告何隻手持有槍彈；
    被告是否曾拉槍機等節證述情節完全相同，亦足以認定證人
    等所述事實足堪採信。
  (三)復查：本件於員警調查及檢察官偵查中，經移送機關及檢察
    官先後2次向本院聲請核發搜索票獲准，搜索被告住居所，
    雖均未搜得槍枝。然查：本件證人乙○○、丙○○於事發後
    之97年8月21日，首次至臺南市警察局第六分局偵查隊 (以
    下簡稱六分局)製作筆錄，其後該隊員警於98年1月4日通知
    被告至警局製作筆錄，然六分局遲至98年1月17日始向本院
    申請核發搜索票，並於98年1月19日至被告位於台南市○區
    ○○街88號9樓之2之居所搜索，此分別有證人乙○○、丙○○及被告之警詢筆錄及本院所核發之搜索票上有關聲請及搜
    索時間之記載可稽，此時已距事發之時近3月，且被告至警
    局製作筆錄時即已知其為他人檢舉持槍恐嚇犯行，本可預見
    其家中有遭警搜索之可能，焉有將槍枝放置家中等待員警搜
    索之理。又檢察官於98年3月18日再次向本院聲請核發搜索
    票，於98年3月19日至被告位於臺南市○區○○街25巷32號
    住所地，因該處房屋所有權已經易手他人而未執行搜索。依
    此尚不得遽以本件2次搜索均未扣得槍彈為由，遽認被告並
    無上揭恐嚇犯行。
  (四)按刑法第346條第1項恐嚇罪之成立，以意圖為自己或第三人
    不法之所有，以恐嚇使人將本人或第三人之物交付者為要件
    。所謂不法所有之意圖，須行為人主觀上明知財物為其所不
    應得，而欲違法獲得，如行為人主觀上，認係合法之債權，
    縱令客觀上不能准許，然就行為人主觀之意思，仍無不法所
    有之意圖可言（最高法院87年度台非字第246號判決參照）
    。查證人乙○○、丙○○自警詢、檢察官偵查及本院審理中
    ，均一致證稱被告係因嫌證人等裝設之保險桿有瑕疪始至證
    人丙○○之國興行內持槍恐嚇及持槍恐嚇當時被告尚積欠證
    人乙○○修車費用，且金額高過保險桿更換價格乙節 (分見
    警卷第11、12、16、17頁、偵卷第12-14頁、本院審理筆錄
    第7-11、14、17、18、21頁)，核與被告所辯相符，故此部
    分事實當可認定。依此足認不論被告之要求是否合理，其持
    槍恐嚇之目的，係要證人乙○○、丙○○等人負擔民事上之
    瑕疪擔保責任，故其辯稱如證人等不負責，我只要不付修理
    費用即可，我沒有為自己不法所有之意圖等語，尚非無據，
    至事後被告是否確實將積欠證人乙○○之修車費用交給小胖
    ，請其轉交證人乙○○？小胖是否確實依被告所託將所餘修
    車費用交給證人乙○○？均僅為事後民事上債務是否履行之
    問題，尚與被告是否構成恐嚇取財罪無關，依此本院認為被
    告主觀上並無意圖為自己不法所有之意思，已足以認定。
  (五)更查：被告於國興行內，雖僅對於被害人丙○○1人抵住頭
    部恐嚇，且於被害人乙○○之畯誠廠內未將槍枝取出，僅稱
    ：材料商名片不拿出來看看等口氣不佳之語氣 (見被害人乙○○警卷第16頁、偵卷第13頁、本院審理筆錄第7頁之供述)
    ，惟被告持槍恐嚇被害人等之目的是在要被害人等負瑕疪擔
    保責任，業據被告供明在卷 (見警卷第2、3、4頁、偵卷第6
    頁、本院審理筆錄第25頁)，雖被告在場僅對於被害人王庭
    肇1人持槍威嚇，惟被害人乙○○既係為被告車輛裝置系爭
    保險桿之人，保險桿如有瑕疪，依法自屬應對被告負瑕疪擔
    保責任之人，且乙○○本人當場目擊被告在國興行內取槍恐
    嚇被害人王庭肇犯行。被告之行為，自亦足令在場旁觀之乙○○生畏懼之心，本院認為被告對此應有預見發生之可能，
    且不違背被告之本意，依此足認被告持槍亦有恐嚇被害人乙○○生命安全之不確定故意，被害人乙○○亦足發生心生畏
    懼之結果。
三、綜上所述，本院認為被告自白部分核與事實相符，當可採信
    ；所辯部分與事實不符，不足採信；本件事證已甚明確，被
    告恐嚇危害安全犯行堪以認定，應予依法論科。
四、核被告甲○○所為，係犯刑法第305條第1項之恐嚇危害安全
    罪。公訴意旨論被告係犯刑法第346條第1項之恐嚇取財罪尚
    有未洽，惟起訴事實同一，爰依法變更起訴法條。被告一持
    槍行為恐嚇被害人乙○○、丙○○2人，係以一行為侵害渠2
    人之生命法益，為想像競合犯。再查被告有上揭事實欄所述
    論罪科刑紀錄，此有臺灣高等法院被告全國前案紀錄表1紙
    附卷可稽, 其於執行完畢後5年內，再犯本案之罪，係屬累
    犯，應依刑法第47條第1項之規定加重其刑。
五、爰審酌被害人乙○○、丙○○2人於本院審理中，對於被告
    量刑部分，分別表示無意見；不願追究，若能判無罪就判無
    罪等語乙節及參酌被告犯罪之動機、目的、手段、所生損害
    及犯罪後態度等一切情狀，量處如主文所示之刑並諭知易科
    罰金之折算標準，以資懲戒。末查公訴檢察官於本院審理中
    ，雖向本院求處被告有期徒刑1年6月，然基於上述理由，本
    院認為以主文所示刑度為當；又被告作案用之槍枝1把、及
    不詳數量之子彈，雖為供被告犯罪所用之物，然因未扣案且
    不能證明為槍砲彈藥刀械管制條例所規定具有殺傷力之槍彈
    ，為免造成執行上之困擾，爰不為沒收之諭知，附此敘明。
據上論斷，應依刑事訴訟法第299條第1項前段、第300條，刑法
第305條、第41條第1項前段、第47條第1項、第55條，刑法施行
法第1條之1，判決如主文。
本案經檢察官 丁○○ 到庭執行職務
中    華    民    國    98    年    5     月    27    日
                    刑事第六庭
                             審判長法  官  蔡直青
                                   法  官  張家瑛
                                   法  官  廖建彥
以上正本證明與原本無異。
如不服本判決，應於本判決送達後10日內，向本院提出上訴書狀
，並應敘述具體理由。如未敘述上訴理由者，應於上訴期間屆滿
後20日內向本院補提理由書狀（均須按他造當事人之人數附繕本
）「切勿逕送上級法院」。
                                   書記官  王政煌
中    華    民    國    98    年    6     月    1     日
附錄本案論罪科刑法條全文
附錄所犯法條：
刑法第305條
以加害生命、身體、自由、名譽、財產之事，恐嚇他人致生危害
於安全者，處2年以下有期徒刑、拘役或3百元以下罰金。


司法院資訊處製作；財團法人民間司法改革基金會備份。
